【裁判字號】    89,訴,19
【裁判日期】    890217
【裁判案由】    侵權行為損害賠償
【裁判全文】
臺灣彰化地方法院民事判決  八十九年度訴字第一九號
    原      告  甲○○
    訴訟代理人  陳修義律師
    複  代理人  朱坤棋律師
    被      告  乙○○
右當事人間請求侵權行為損害賠償事件，本院判決如左：
    主      文
被告應給付原告新台幣陸拾玖萬零肆佰陸拾元及自民國八十九年十二月九日起至清償
日止，按年息百分之五計算之利息。
原告其餘之訴駁回。
訴訟費用由被告負擔百分之七十七，餘由原告負擔。
本判決第一項於原告以新台幣貳拾萬零貳佰元為被告供擔保後，得假執行。
原告其餘假執行之聲請駁回。
    事      實
甲、原告方面：
一、聲明：(一)被告應給付原告新台幣（下同）八十九萬一千二五十九元及自起訴狀繕
    本送達翌日即民國（下同）八十八年十二月九日起至清償日止，按年息百分之五
    計算之利息。
    (二)願供擔保請准宣告假執行。
二、陳述：
    (一)緣八十八年三月十二日下午五時四十分許，被告騎乘重型機車突然從彰化縣溪
      湖鎮○○里○○路北勢三巷二七號即北勢托兒所旁巷口駛出，因差點撞及原告
      所駕駛車牌ＳＣ－二一九七號自用小客車，被告旋即下車，恃其體格魁梧，竟
      基於傷害之犯意，動手施暴抓傷原告之頸部，並強將原告抱起摔落地面後，復
      故意以身體坐壓於原告之腿上，致原告受有頸部瘀血及左側脛骨骨折之傷害，
      此有診斷書、彰化地檢署檢察官聲請簡易判決處刑書及  鈞院員林簡易庭刑事
      簡易判決足憑。
    (二)按「因故意或過失，不法侵害他人之權利者，負損害賠償責任」；「不法侵害
      他人之身體或健康者，對於被害人因此喪失或減少勞動能力或增加生活上之需
      要時，應負損害賠償責任」；「不法侵害他人之身體、健康、名譽或自由者被
      害人雖非財產上之損害，亦得請求賠償相當之金額」，民法第一八四條第一項
      前段、第一九三條第一項及第一九五條第一項分別定有明文。茲依上開規定，
      將本件請求被告賠償之項目及其金額臚列如次：
    (1)醫藥費用：
      原告於前開案發時間、地點因被告不法毆傷而受有上開傷害後，隨即被送往彰
      化縣溪湖鎮之道安醫院，嗣並轉送財團法人彰化基督教醫院急救住院治療，其
      因此所生之救護車資及醫療費用，合計有七萬六千一百五十六元。
    (2)減少工作收入之損害：
      於本件被告不法侵害前，原告任職於彰化縣埔鹽鄉之森健工業股份有限公司，
      擔任氬焊技術工作，平均每月薪資為六萬四千二百八十八元，本件原告因被告
      之不法侵害，而受有前開傷害，嗣經數度開刀治療及復健，致其間八個月原告
      無法上班工作，爰請求被告賠償原告因無法工作而減少八個月薪資收入之損害
      五一萬五千一百０三元。
    (3)慰撫金：
      本件被告僅因細故即不法毆傷原告，致原告受有前開傷害，迭經開刀、復健、
      治療，其間所受之身體上痛苦，難以名狀，而受傷期間無法工作養家，原告心
      急如焚，加以迭催賠償前開損害，被告均不置理，致原告精神上極為痛苦，為
      此斟酌兩造（原告已婚，育有一子，學歷為國中畢業）間之身份、地位及經濟
      狀況，請求被告賠償原告非財產上之損害（慰撫金）卅萬元。
    (三)刑事案件所認定之事實與實際情形不符，原告當時係遭被告為不法侵害而實施
      正當防衛，原告行為應無不法。
三證據：提出診斷書二件、台灣彰化地方法院檢察署檢察官八十八年度偵字第四一一
        二號、四三六二號聲請簡易判決處刑書影本一件、台灣彰化地方法院員林簡
        易庭八十八年度員簡字第一八六號刑事簡易判決書影本一件、醫藥費收據十
        一紙、在職證明書一件、受傷證明書一件、薪資表影本六件、戶籍謄本一件
        為證。
乙被告方面：
一、聲明：駁回原告之訴。
二、陳述：
  (一)緣八十八年三月十二日下午五時四十分許，原告甲○○駕駛牌ＳＣ－二一九七號
    自小客車至彰化縣溪湖鎮○○路欲轉入北勢三巷路口，未依規定減速慢行，差點
    撞及被告乙○○所騎乘重型機車，雙方因此停車理論，原告憑其年輕力壯，無視
    被告年歲已近六十，竟一語不發猛力出手將被告推下現場稻田裡，經爬上馬路仍
    繼續攻擊拉扯，致原被告方身體均受傷（被告受有左膝挫傷血腫之傷害），且
    原告左折斷係踢我時自行折斷的，並非伊造成的。
  (二)按「損害之發生或擴大被害人與有過失者，法院得減輕賠償金或免除之」民法第
    二百十七條明文規定，被告平日以務農及零工為生，須扶養年邁雙親，生活經濟
    貧困，自受傷害左膝蓋關節疼痛至今仍未痊癒，己近八、九個月無法工作謀生
    ，所受損害比被告為重，本以息事寧人不與爭訟，提出過失相扺雙方免除賠償。
  (三)伊受傷前以打零工為業，月入約五、六萬元，惟受傷後目前無法再工作。又伊已
    婚，並育有二女二男，學歷為國小畢業。
三、證據：提出台灣彰化地方法院檢察署檢察官八十八年度偵字第四一一二號、四三
    六二號聲請簡易判決處刑書一件、台灣彰化地方法院員林簡易庭八十八年度員簡
    字第一八六號簡易判決書一件、診斷書一件、戶籍謄本一件為證。
丙本院依職權調本院八十八年度員簡字第一八六號刑事卷宗（含警、偵卷宗）。
    理      由
一、本件原告主張：於八十八年三月十二日下午五時四十分許，被告騎乘重型機車從
    彰化縣溪湖鎮○○里○○路北勢三巷二十七號即北勢托兒所駛出，因差點撞及原
    告所駕駛車牌ＳＣ－二一九七號自用小客車，被告旋即下車，基於傷害之犯意，
    出手抓傷原告之頸部，並強將原告抱起摔落地面，再故意以身體壓在原告之腿上
    ，致原告受有頸部瘀血及左側脛骨骨折之傷害。原告因此受傷共支出醫藥費用七
    萬六千一百五十六元及減少工作損失五十一萬五千一百零三元暨受有精神上損害
    並請求被告賠償三十萬元，為此，依民法第一百八十四條第一項前段，第一百九
    十三條第一項，第一百九十五條第一項之規定，訴請判決如聲明所示等語。被告
    則以：本件係因原告未規定減速慢行，差點撞及被告，雙方因此停車理論，被告
    竟恃其年輕力壯，先以手將被告推下稻田裏，再出手毆打被告成傷，且其左折
    斷，係因原告踢伊時自行折斷，與伊無關；又被告所受之傷害比原告重，爰提
    出過失相扺，免除方賠償責任云云資為抗辯。
二、原告主張兩造於右揭時地因駕車糾紛，方下車理論，原告於紛爭中因此受有頸
    部瘀血及左側脛骨骨折之傷害之事實，業據其提出診斷書一件為證，復為被告所
    不爭執，此部分之事實，自堪信為真正。
三、被告雖辯稱：原告折斷，係於踢被告時，自己不慎折斷的云云；經查：(一)原告
    左側脛骨骨折係由被告以身體坐壓於原告腿上所造成乙節，業據原告陳稱在卷；
    且原告正值年輕（六十一年二月二十二日生），依一般情形，部脛骨骨折必定
    是受到重力衝擊所致，倘原告係因出踢被告之部，因方部碰撞時會產生
    疼痛，而方部並非固定不動，所產生之衝擊力較小，當不致造成原告左側脛
    骨骨折之情形。是應以原告主張上開情形造成左側脛骨骨折之情形，較為可採、
    (二)又本院八十八年度員簡字第一八六刑事判決，亦認定原告所受之傷害，係由被
    告之傷害行行為所致，此誙本院調閱上開卷宗查明屬實。綜上所述，被告上開辯
    詞，即難予採信。
四、按因故意或過失，不法侵害他人之權利者，負損害賠償責任；又不法侵害他人之
    身體或健康者，對於被害人因此喪失或減少勞動能力或增加生活上之需要時，應
    負損害賠償責任；再不法侵害他人之身體，健康、名或自由者，被害人雖非財產
    上之損害，亦得請求賠償相當之金額。民法第一百八十四條第一項前段、第一百
    九十三條第一項、第一百九十五條第一項分別定有明文。本件原告所受之傷害，
    既係由被告之故意行為所致，則原告依據上開規定，訴請被告賠償所受之損害，
    於法自屬有據，茲將原告所得請求賠償之金額詳述如下：
  (一)醫藥費用部分：原告主張其因上開受傷住院，共支出醫藥費用七萬六千一百五十
    六元，業據其提出醫藥費收據十一紙為證，復為被告所不爭執，且經核係屬醫療
    上所需之費用，自堪認原告此部分之主張為實在，此項金額之請求，自應予准許
    。
  (二)減少工作收入之損害：原告主張其於本件受傷前，係任職於彰化縣埔鄉之森健
    工業股份有限公司，擔任氬焊技術工作，每月月薪六萬四千二百八十八元，且其
    因此次傷害經多次開刀治療及復健，致期間八月無法工作，爰請求此期間減少八
    個月薪資收入損害之事實，亦據其提出在職證明書一件、薪資表六件、診斷書一
    件、受傷證明書一件為證，復為被告所不爭執，亦堪認原告此部分主張屬實，從
    而原告請求被告應賠償其工作薪資收入於五十一萬四千三百零四元（即六萬四千
    二百八十八元×八），即應予准許。至逾上開部分之數額己逾其計算之範圍，並
    無足採。
  (三)非財產上損害部分：經查本件原告係擔任氬焊技術工作，為國中畢業，目前育有
    一子，其因此次紛爭受有頸部瘀血及左側脛骨骨折之傷害，對其生活起居有相當
    影；又被告係以打零工為業，為小學畢業，育有二子二女，目前子女均已成年
    ，此經兩造陳稱在卷，並有卷附之戶籍謄本二件可稽，本院審酌上情及原告所受
    傷害之程度，其身體及精神所受之痛苦，暨兩造之經濟情況，認原告請求之精神
    慰撫金三十萬元過高，應以十萬元為適當，爰於此範圍之請求准其所請，至逾此
    部分之請求，則不應准許。
五、按因故意侵權行為而負擔之債，其債務人不得主張扺銷。第三百三十九條定有明
    文。查互毆乃方互為侵權行為，與方行為為損害之共同原因者有別，既無民
    法第二百十七條過失相扺之適用，且方均屬故意，依同法第三百三十九條，亦
    無主張扺銷之餘地；故本件原告所受傷害，既係被告之故意行為所致，是被告抗
    辯，其亦有受傷害，請求依過失相扺原則，免除方賠償責任云云，顯與上述規
    定不符，自無足採。
六：綜上所述，從而原告依據前開侵權行為之法律關係，訴請被告賠償六十九萬零四
    百六十元及自起訴狀繕本送達翌日即八十八年十二月九日起至清償日止，按年息
    百分之五計算之利息，即屬有據，應予准許。至逾此部分之請求即為無理由，應
    予駁回。
七、假執行部分：原告陳明願供擔保請准宣告假執行，於其勝訴部分，核無不合，爰
    酌定如主文所示之金額，併宣告之；至原告敗訴部分，其假執行之聲請已失所依
    附，應併予駁回。
八、結論：本件原告之訴為一部有理由，一部無理由，爰依民事訴訟法第七十九條但
    書、第三百九十條第二項，判決如主文。
中      華      民      國    八十九    年      二      月     十七     日
                                        民事第二庭
~B法      官  何志通
右為正本係照原本作成。
如不服本判決，應於判決送達後二十日內向本院提出上訴狀。
中      華      民      國    八十九    年      二      月     十九     日
~B法院書記官  林文斌


司法院資訊處製作；財團法人民間司法改革基金會備份。
